臺灣板橋地方法院交通事件裁定　　　　　　　　　九十三年度交聲字第一０五二號
　　原處分機關　交通部公路總局臺北區監理所蘆洲監理站
　　異　議　人
　　即受處分人　甲○○
右列受處分人因違反道路交通管理處罰條例案件，對交通部公路總局臺北區監理所蘆
洲監理站於民國九十三年八月十六日以蘆監二字第裁四六─ＡＣＶ０二一一三八號、
第裁四六─ＡＣＶ０二一一三九號所為之裁決處分（原舉發案號：臺北市政府警察局
九十三年六月二十四日北市警交大字第ＡＣＶ０二一一三八號、第ＡＣＶ０二一一三
九號），聲明異議，本院裁定如左：
    主  文
異議均駁回。
    理  由
一、原處分意旨以：異議人即受處分人甲○○於民國九十三年六月二十四日十時三十
    三分許，騎乘車號Ｎ三六─七一０號重型機車，沿臺北市○○路○段二六六巷由
    東往西方向行駛，於行經設有燈光號誌管制之該巷與安和路之交岔路口時，於仁
    愛路四段二六六巷為紅燈時，不依號制管制違規右轉安和路，經警發現予以攔停
    ，異議人見狀，為圖規避稽查，遂於安和路之內側快車道上迴轉穿越上開違規路
    口，再切入安和路南向車道往信義路方向逃逸，經警記下車號及車身特徵後掣單
    逕行舉發異議人「紅燈右轉」及「違規拒稽查逆向逃逸」二項違規，乃依道路交
    通管理處罰條例第五十三條、第六十條第一項、第六十三條第一項第一款及第三
    款之規定，共計裁處異議人罰鍰新臺幣四千八百元，並記違規點數四點。
二、異議意旨略以：異議人騎乘前開機車於前揭時、地時，於停等紅燈時機車一時壓
    線，惟見到路邊有警員執行勤務時，異議人隨即退回線內，此時警員並無動靜，
    亦未趨前攔檢，卻於數日後收到二紙紅單，爰聲明異議，請求撤銷原處分云云。
三、按汽車駕駛人，行經有燈光號誌管制之交岔路口闖紅燈者，處新臺幣一千八百元
    以上五千四百元以下罰鍰，並記違規點數三點；又汽車駕駛人，駕駛汽車有違反
    本條例之行為，經交通勤務警察或依法令執行交通稽查任務人員制止時，不聽制
    止或拒絕停車接受稽查而逃逸者，除按各該條規定處罰外，處新臺幣三千元以上
    六千元以下罰鍰，並記違規點數一點，道路交通管理處罰條例第五十三條、第六
    十條第一項、第六十三條第一項第一款及第三款分別定有明文。
四、訊據異議人甲○○固坦承確曾於九十三年六月二十四日十時三十三分許騎乘前開
    機車行經本件違規地點，惟仍辯稱：「我沒有違規紅燈右轉，我是直行，在路口
    等紅綠燈，綠燈之後我就左轉往信義路方向，當時我的車子是停在安和路與仁愛
    路四段二六六巷口等紅綠燈，當時根本沒有人攔停我。」、「：：：：車子是我
    騎的沒錯，但我沒有像證人所言的那樣騎法。」云云（參見九十三年九月二十四
    日訊問筆錄第二頁）。然查，前揭違規事實業經舉發本件交通違規事件之警員陳
    炳吾於本院調查時到庭證稱：「我當時是在執行巡邏勤務，在違規地點作稽查，
    發現違規車輛從仁愛路四段二六六巷口出來，紅燈右轉往安和路向仁愛路（南往
    北方向）在安和路上行駛，我第一次發現他的時候，他也發現我，所以他就尾隨
    在計程車後，我就往路中心方向出來，他看到我出來，他就換到內車道一台自小
    客車後面，我攔停前面的自小客車，他發現沒有辦法，就趁我讓自小客車離開的
    時候，迴轉沿著內車道分隔島邊逆向逃逸，因為他迴轉逆向逃逸的時候，安和路
    南向北還是綠燈，所以他還差一點跟公車相撞，我在他迴轉的時候，看到車牌，
    車子的顏色應該是深色或黑色，型號我就沒辦法判斷，但知道是重型機車，之後
    我就依據我的資料回去逕行舉發，（問：你如何記下車號？）因他距離我很近，
    只有三公尺到四公尺，他在我前面迴轉，所以我記下他的車號，我是用嘴巴默唸
    車號二次，並用眼睛確認車牌號碼無誤後，才會寫下來回去開單，（問：你如何
    判斷他當時有看到你攔停？）因為我第一次攔停的時候，他避到計程車後面，我
    第二次攔停的時候，他趁著我讓自小客車先離開時，迴轉逆向逃逸，所以我確定
    他有看到我攔停他，：：：：（問：你可以確認你所記下的車號沒有錯？）我可
    以確認，因為他距離我很近，且我有默唸，並用眼睛確認，另外因為他有閃避的
    動作，所以我有心理準備他會逃逸，就已經準備要記下車號，所以不可能記錯」
    等語屬實（參見上開訊問筆錄第三至五頁），參酌證人陳炳吾就異議人騎乘機車
    紅燈右轉及見警攔停後之舉止暨事後逃逸的路線均已清楚證述，並有證人陳炳吾
    當庭所繪製之異議人違規後為規避稽查而逃逸之路線圖一紙附卷可稽，而證人陳
    炳吾為執行交通勤務之公務員，對記明車牌號碼等可資辨明的資料，其觀察程度
    自較一般人更為專注，何況異議人係騎乘機車在證人陳炳吾面前三、四公尺處迴
    轉而逆向逃逸，當更無誤認之可能。再參以證人陳炳吾與異議人素不相識，並無
    宿怨、仇隙，亦應無甘冒自身觸犯偽證罪之風險而設詞誣攀異議人之理，是證人
    陳炳吾前開證言，誠為平允可信。再者，徵諸交通警員掣單舉發違反道路交通管
    理處罰條例所列之違規事實，本質上為行政處分，係公務員基於職務上權力，依
    法就特定之具體事件所為具有公法上效果之單方行政行為，基於公務員為公法上
    行為具有公信力之原則，該行政處分當可被推定為真正，其據以依法處分之事實
    認定亦為真正無誤，此與民事訴訴法第三百五十五條第一項規定：「文書，依其
    程式及意旨得認作公文書者，推定為真正」之情形相同，本此公信原則，立法者
    以道路交通管理處罰條例第九十二條第三項之授權，賦予行政機關訂定違反道路
    交通管理事件統一裁罰基準及處理細則，使執勤警員得當機處分，以達其維護交
    通秩序、安全之行政目的。從而，本院經查既無任何證據足資證明警員有捏造事
    實違法取締之情事，則其本於維護交通秩序、安全職責所為之舉發，自應受到合
    法、正確之推定。此外，尚有臺北市政府警察局北市警交大字第ＡＣＶ０二一一
    三八號、第ＡＣＶ０二一一三九號舉發違反道路交通管理事件通知單影本各一紙
    、臺北市政府警察局大安分局九十三年七月二十三日北市警安分交字第０九三六
    三一五五一００號書函影本一份在卷足憑，則前揭異議人騎乘機車行經有燈光號
    誌管制之臺北市○○路○段二六六巷與安和路之交岔路口闖紅燈（紅燈右轉）暨
    不服稽查而逃逸等違規事實已臻明確，堪以認定，異議人之異議及到庭之辯解，
    均為事後推諉卸責之詞，不足採信。是原處分機關以異議人違規事證明確，據以
    援引道路交通管理處罰條例第五十三條、第六十條第一項、第六十三條第一項第
    一款及第三款之規定，共計裁處異議人罰鍰新臺幣四千八百元，並記違規點數四
    點，於法並無違誤，量處亦稱妥適。本件異議人之異議為無理由，應予駁回。
據上論斷，依道路交通案件處理辦法第十九條，裁定如主文。
中　　　華　　　民　　　國　　九十三　　年　　　十　　　月　　 十一 　　日
                                      臺灣板橋地方法院交通法庭
                                          法　官  黃　若　美
右正本證明與原本無異。
如不服本裁定，應於裁定送達後五日內向本院提出抗告狀。
                                          書記官  曹　秋　冬
中　　　華　　　民　　　國　　九十三　　年　　　十　　　月　　 十二 　　日
